臺灣高雄地方法院民事判決　　　　　　110年度鳳簡字第512號
原　　　告　王誌文　

被　　　告　黃○羿　
兼法定代理　陳○堉　
人
　　　　　　黃○霖　
上列當事人間請求損害賠償事件，於民國110 年10月28日言詞辯
論終結，本院判決如下：
    主  文
被告應連帶給付原告新臺幣壹拾伍萬捌仟柒佰參拾貳元。
原告其餘之訴駁回。
訴訟費用由被告連帶負擔十分之七，餘由原告負擔。
本判決第一項得假執行。
    事實及理由
一、按簡易訴訟訴狀送達後，原告不得將原訴變更或追加他訴，
    但請求基礎事實同一及擴張或減縮應受判決事項之聲明者，
    不在此限，民事訴訟法第436 條第2 項、第255 條第1 項第
    2 款、第3 款分別定有明文。本件原告原起訴請求被告黃○
    羿與被告陳○堉連帶給付原告新臺幣（下同）234,170 元；
    嗣於本院審理中追加被告黃○羿之法定代理人黃○霖為被告
    （本院卷第105 頁），並減縮訴之聲明為：被告應連帶給付
    原告226,760 元（本院卷第111 頁），核與前開規定相符，
    應予准許。
三、原告主張：被告黃○羿於民國109 年5 月29日19時58分許，
    騎乘腳踏自行車沿高雄市鳳山區北榮街西往東方向行駛，行
    經北榮街與北忠街口時，未注意慢車行駛至交岔路口，應遵
    守道路交通標線「停」（支線道車應暫停讓幹線道車先行）
    之指示行駛，而不慎與當時駕駛車牌號碼000-0000號普通重
    型機車沿北忠街北往南方向行駛至該路口之原告發生碰撞，
    致原告受有左側鎖骨骨折之傷害（下稱系爭事故），原告因
    此支出醫療費用54,760元、需專人照護1 個月費用36,000元
    ，另原告因系爭事故所受傷勢需休養3 個月而無法工作，依
    原告薪資每月42,000元計算，此段期間不能工作之損失為12
    6,000 元（計算式：42,000×3 ＝126,000 ）。此外，原告
    因系爭事故造成身心痛苦異常，據此請求精神慰撫金10,000
    元。原告所受損害共計226,760 元( 計算式：54,760＋36,0
    00＋126,000 ＋10,000＝226,760)。又被告黃○羿為未成年
    人，被告陳○堉、黃○霖為其法定代理人，應依民法第 187
    條規定與被告黃○羿連帶負損害賠償責任。為此，爰依侵權
    行為之法律關係提起本件訴訟等語。並聲明：被告應連帶給
    付原告226,760 元。
四、被告部分：
  ㈠被告兼被告黃○裔法定代理人黃○霖則以：當時被告黃○羿
    有停下來，看沒有來車才行駛，黃○羿已經到達中心線了，
    原告沒有煞車就直接往黃○羿腳踏車的後輪撞上去，原告卻
    將全部的責任歸責給黃○羿。車禍現場離我家很近，我到現
    場時原告還在聽耳機，故我對原告是否可以操控好交通工具
    感到疑問，雖然交通法規有規定支道、幹道的差異，但黃○
    羿亦有依規定注意前後左右來車。又原告請求的明細太誇張
    ，原告只是小手術，並非無法行動，故對於看護費用有爭執
    等語，資為抗辯。並聲明：原告之訴駁回。
  ㈡被告兼被告黃○裔法定代理人陳○堉則以：答辯理由同被告
    黃○霖所述，另原告應該有超速，被告黃○羿體重有100 多
    公斤，還被撞到另一個巷口前面，可見原告車速過快等語，
    資為抗辯，並聲明：原告之訴駁回。
五、得心證之理由：
  ㈠原告主張之前揭系爭事故發生過程等事實，業據其提出臺灣
    高雄少年及家事法院110 年1 月13日109 年度少調字第1391
    號宣示筆錄、高雄市政府警察局交通事故初步分析研判表等
    件（見本院卷第15至17頁）為證，復有本院依職權調取之道
    路交通事故現場圖、現場及車損照片、道路交通事故調查報
    告表（一）、（二）、道路交通事故談話紀錄表、酒精濃度
    測定值等附卷可佐（見本院卷第39至55頁）。本院依據證據
    調查之結果，堪信原告此部分主張為真實。
  ㈡按慢車行至無號誌或號誌故障而無交通指揮人員指揮之交岔
    路口，支線道車應暫停讓幹線道車先行，道路交通安全規則
    第102 條第1 項第2 款、125 條分別定有明文。被告黃○羿
    騎乘腳踏自行車時自應知悉並注意遵守上開交通安全規範，
    而依當時天候晴、夜間有照明、柏油路面乾燥、無缺陷、無
    障礙物、視距良好等現場一切客觀情狀( 詳本院卷第49頁道
    路交通事故調查報告表㈠) ，尚無不能注意之情形，其猶疏
    未停等讓幹線道車先行，即貿然通過事故路口，致與原告駕
    駛之車牌號碼000-0000號普通重型機車發生碰撞，致原告受
    有左側鎖骨骨折之傷害，堪認被告黃○羿對本件車禍事故之
    發生為有過失，且其過失與原告所受前開傷害間有相當因果
    關係。
  ㈢按因故意或過失，不法侵害他人之權利者，負損害賠償責任
    ；無行為能力人或限制行為能力人，不法侵害他人之權利者
    ，以行為時有識別能力為限，與其法定代理人連帶負損害賠
    償責任；汽車、機車或其他非依軌道行駛之動力車輛，在使
    用中加損害於他人者，駕駛人應賠償因此所受之損害，民法
    第184 條第1 項前段、第187 條第1 項前段及第191 條之2
    前段分別定有明文。被告黃○羿於系爭事故發生當時為14歲
     (詳本院被告戶籍、在監押、財所資料卷第25頁) ，為滿 7
    歲以上之未成年人，僅有限制行為能力，而依其當時之年齡
    、智識程度及系爭事故發生過程等客觀情狀，為侵權行為時
    應具有識別能力，則其法定代理人依前開規定，自應就被告
    黃○羿之侵權行為負連帶賠償責任。
  ㈣原告主張其因系爭事故受有支出醫療費用54,760元、需專人
    照護1 個月費用36,000元及不能工作之損失126,000 元等損
    害，業據提出高雄長庚紀念醫院診斷證明書、高雄長庚紀念
    醫院住診費用收據、薪資單、請假單等件為證( 本院卷第19
    至27頁、第79頁) ，是原告請求被告連帶賠償上開損害，洵
    屬有據。又按不法侵害他人之身體、健康、名譽者，被害人
    雖非財產上之損害，亦得請求賠償相當之金額，民法第195
    條第1 項前段定有明文；復按慰撫金之賠償，其核給之標準
    固與財產上損害之計算不同，然非不可斟酌雙方身分資力與
    加害程度以核定相當之數額。惟所謂相當，除斟酌雙方身份
    資力外，尤應兼顧加害程度與其身體健康影響是否重大以為
    斷。經本院審酌兩造之身分地位及資力、財產所得等資料(
    見本院戶籍、在監押、財所資料卷第7 至17頁) ，暨斟酌原
    告之學歷為高英高級工商職業學校畢業、服務於源利交通股
    份有限公司( 本院卷第77頁) ；被告黃○霖為職業軍人退休
    、被告陳○堉職業為居家清潔等情( 見臺灣高雄少年及家事
    法院109 年度少調字第1391號卷第5 至9 頁) ，並考量原告
    所受之傷害程度等一切情狀，認原告請求被告賠償精神慰撫
    金以10,000元為適當。
  ㈤按損害之發生或擴大，被害人與有過失者，法院得減輕賠償
    金額，或免除之，民法第217 條第1 項有明文規定。查原告
    就系爭事故之發生，亦有「未依標線( 慢) 指示減速慢行」
    ，而違反道路交通安全規則第93條第1 項第3 款過失一情，
    有道路交通事故初步分析研判表、道路交通事故現場圖及談
    話紀錄表等在卷可證( 本院卷第37至39頁、第51至52頁) ；
    致被告陳○堉辯稱原告應該有超速，被告黃○羿體重有 100
    多公斤，還被撞到另一個巷口前面，可見原告車速過快乙節
    ，因原告有未依標線( 慢) 指示減速慢行之行為，業經本院
    認定如前，足見原告當時本未依照法規要求適時減速通過路
    口，則不論其當時車速是否超過速限，應不足以影響本院就
    原告過失比例之認定，附此敘明。經本院斟酌系爭事故發生
    情形，認為被告黃○羿之過失比例應占百分之七十，原告之
    過失比例占百分之三十，爰減輕被告百分之三十之賠償責任
    。則依上開比例核算之結果，原告所得請求之金額應為158,
    732 元（計算式：226,760 ×0.7 ＝158,732 ）。
六、綜上所述，原告依侵權行為法律關係及民法第187 條第1 項
    前段規定，請求被告3 人連帶給付158,732 元，為有理由，
    應予准許。至逾上開範圍之請求，則無理由，應予駁回。
七、本件係就民事訴訟法第427 條訴訟適用簡易程序所為被告一
    部敗訴之判決，爰依同法第389 條第1 項第3 款之規定，就
    原告勝訴部分職權宣告假執行。
八、訴訟費用負擔之依據：民事訴訟法第79條、第85條第2 項。
中    華    民    國   110    年    11    月    25    日
                  鳳山簡易庭  法  官  謝琬萍
以上正本係照原本作成。
如不服本判決，應於判決送達後二十日內向本院提出上訴狀，同
時表明上訴理由；如已於本判決宣示後送達前提起上訴者，應於
判決送達後十日內補具上訴理由（均須按他造當事人之人數附繕
本）。
中    華    民    國   110    年    11    月    26    日
                              書記官  林麗文